【裁判字號】    97,審易,728
【裁判日期】    971114
【裁判案由】    業務侵占
【裁判全文】
臺灣高雄地方法院刑事判決             97年度審易字第728號
公  訴  人  臺灣高雄地方法院檢察署檢察官
被      告  甲○○
上列被告因業務侵占案件，經檢察官提起公訴（97年度偵字第88
93號），本院改依簡式審判程序審理，判決如下：
    主  文
甲○○犯業務侵占罪，處有期徒刑陸月，減為有期徒刑參月；又
犯業務侵占罪，處有期徒刑捌月。應執行有期徒刑拾月。緩刑參
年。
    事  實
一、甲○○自民國89年2 月22日起，在三商美邦人壽保險股份有
    限公司（下稱三商美邦公司）擔任業務員，負責向客戶招攬
    保險及代收要保人以現金交付之保險費，為從事業務之人。
    詎其竟分別基於意圖為自己不法所有之犯意，(一)先於96年3
    月19日，在其位於高雄市三民區○○○路30號3 樓302 室之
    住處，收受客戶乙○○繳交之保險費新臺幣（下同）1 萬66
    1 元（保單號碼000000000000號）、1 萬7261元（保單號碼
    000000000000號），合計2 萬7922元後，變易持有為所有之
    意思，予以侵占入己；(二)之後於96年11月19日，其在高雄市
    三民區○○路附近之乙○○同學住處，收受乙○○繳交之保
    險費20萬9502元（保單號碼000000000000號）後，變易持有
    為所有之意思，予以侵占入己。嗣因三商美邦公司通知乙○
    ○其上開保險契約有發生墊繳、停效情形，乙○○乃向三商
    美邦公司反應其保險費已繳交與甲○○，始悉上情。
二、案經三商美邦公司訴由臺灣高雄地方法院檢察署檢察官偵查
    起訴。
    理  由
一、按本件被告甲○○所犯係死刑、無期徒刑、最輕本刑為3 年
    以上有期徒刑以外之罪，其於準備程序就前揭被訴事實為有
    罪之陳述，經受命法官告知簡式審判程序之旨，並聽取其與
    公訴人意見後，本院認無不得或不宜改依簡式審判程序進行
    之處，爰依刑事訴訟法第273 條之1 第1 項、第284 條之1
    ，裁定本件由受命法官獨任進行簡式審判程序，合先敘明。
二、前揭犯罪事實，業據被告於本院審理中坦承不諱，核與證人
    乙○○於偵訊（見他字卷第10頁）（上開被告以外之人於審
    判外所為之言詞陳述，因本件已改行簡式審判程序，依刑事
    訴訟法第159 條第2 項之規定，應具有證據能力）、本院審
    理中（見本院卷第87、88頁）所述情節相符，並有三商美邦
    公司業務管理系統列印資料（見他字卷第6 頁）、證人乙○
    ○上開保險之要保書、保險費通知單（見本院卷第21至51頁
    ）在卷可稽，則被告前開自白顯與事實相符，堪以採信。本
    件事證明確，被告上開犯行，足堪認定。至公訴意旨依證人
    乙○○於偵訊中之證述，認被告前開犯行之犯罪時間，分別
    係96年4 月間、96年10月間乙節，查證人乙○○於偵訊中，
    雖稱係於96年4 月間、96年10月間，先後將保險費交付與被
    告，然關於其此一證述內容，係僅憑其記憶所為之陳述，業
    據其於本院審理中證述明確（見本院卷第88頁），而於本院
    審理中，經本院提示其上開保險之保險費通知單予其觀視後
    ，其依據保險費通知單上所記載之保險費繳交期限，證述其
    應係分別於96年3 月19日、96年11月19日將上開保險費交付
    與被告（見本院卷第87頁），2 者相較之下，因其於本院審
    理中所為之證述，有客觀之文件資料作為憑據，自應較其偵
    訊中所述為可信，是被告犯罪時間應如前揭犯罪事實之認定
    ，公訴意旨於此容有誤認，附此敘明。另公訴意旨依告訴人
    告訴狀之記載，認被告於96年3 月19日所侵占之2 筆保險費
    ，金額分別係1 萬696 元、1 萬7312元，合計為2 萬8008元
    乙節，經查，依證人乙○○上開2 筆保險之保險費通知單所
    示（見本院卷第44-1頁、第49頁），公訴意旨所稱之1 萬69
    6 元、1 萬7312元，係該2 筆保險之原始保險費，然該2 筆
    保險之應繳保險費，因尚有紅利抵扣部分（分別為35元、51
    元），故分別為1 萬661 元、1 萬7261元，而證人乙○○於
    本院審理中，亦證述其此2 筆保險交付與被告之金額，係應
    繳保險費之金額（見本院卷第87、88頁），是關於被告此部
    分侵占款項之金額，亦應如前揭犯罪事實之認定，公訴意旨
    於此亦有未合，併予敘明。
三、核被告所為，均係犯刑法第336 條第2 項之業務侵占罪。被
    告先後2 次犯行，犯意各別、行為互殊，自應予以分論併罰
    。爰審酌被告僅因一己之貪念，竟將業務上所持有之款項侵
    占入己，非但有虧職守，並嚴重損及他人權益，所為實不足
    取，然念其犯後坦承犯行，態度良好，且已與告訴人達成和
    解，有調解筆錄在卷可稽（見本院卷第93頁），復參以其先
    後2 次所侵占之金額等一切情狀，分別量處如主文所示之刑
    ，又被告前開犯罪事實(一)所示犯行之犯罪時間於96年4 月24
    日以前，應依中華民國96年罪犯減刑條例，就此部分減其宣
    告刑如主文所示，並定其應執行之刑，以資懲儆。末查，被
    告前未曾犯罪受有期徒刑以上刑之宣告，有臺灣高等法院被
    告前案紀錄表在卷可稽，且犯後坦承犯行，並與告訴人達成
    和解，獲得告訴人之諒解（見本院卷第91頁），並僅因一時
    短於思慮，致觸犯本件犯行，信其經此刑之宣告後，應知警
    惕而無再犯之虞，本院因認暫不執行其刑為當，爰依刑法第
    74條第1 項第1 款之規定，併予宣告緩刑3 年，以啟自新。
據上論斷，應依刑事訴訟法第273 條之1 第1 項、第284 條之1
、第299 條第1 項前段，刑法第336 條第2 項、第51條第5 款、
第74條第1 項第1 款，刑法施行法第1 條之1 ，中華民國96年罪
犯減刑條例第2 條第1 項第3 款、第7 條，判決如主文。
本案經檢察官陳麗琇到庭執行職務。
中    華    民    國    97    年    11    月    14    日
                  刑事第七庭    法  官  陳君杰
以上正本證明與原本無異。
如不服本判決應於收受判決後10日內向本院提出上訴書狀，並應
應敘述具體理由。其未敘述上訴理由者，應於上訴期間屆滿後20
日內向本院補提理由書(均須按他造當事人之人數附繕本)「切勿
逕送上級法院」。
中    華    民    國    97    年    11    月    14    日
                                書記官  李承悌
附錄本判決論罪之法條：
刑法第336 條第2 項
對於業務上所持有之物，犯前條第一項之罪者，處6 月以上5 年
以下有期徒刑，得併科3000元以下罰金。


司法院資訊處製作；財團法人民間司法改革基金會備份。
